臺灣新竹地方法院民事裁定　九十一年聲字第五四五號
　　聲　請　人　甲○○
　　送達代收人　李文傑律師
　　相　對　人　乙○○○
右當事人間發還擔保金事件，本院裁定如左：
    主      文
聲請駁回。
聲請費用由聲請人負擔。
    理      由
一、本件聲請意旨略以：聲請人與相對人乙○○○間因請求給付互助會款事件，聲請
    人前遵本院八十五年度裁全字第一一八○號民事裁定，為擔保假扣押，曾提供新
    台幣（下同）五萬五千元為擔保金，並以本院八十五年度存字第一六七三號提存
    事件提存在案。茲因聲請人與相對人間之前開假扣押所欲保全之請求，業經本院
    以八十五年度訴字第六九四號民事判決確定，是以本案訴訟業已終結，聲請人乃
    依據民事訴訟法第一百零四條第一項第二款之規定，於九十一年九月十日以存證
    信函定二十日以上期間催告相對人行使權利，惟相對人迄今已逾催告期間並未主
    張行使任何權利，爰請求裁定准予發還前開提存之擔保金五萬五千元云云，並提
    出本院八十五年度裁全字第一一八○號假扣押裁定、本院八十五年度存字第一六
    七三號提存書、本院八十五年度訴字第六九四號民事判決、存證信函（含回執）
    各一份為證。
二、按返還擔保金，依民事訴訟法第一百零六條準用第一百零四條之規定，須符合：
    「應供擔保之原因消滅者」或「訴訟終結後供擔保人證明已定二十日以上之期間
    催告受擔保利益人行使權利而未行使者」之要件，法院始得裁定返還擔保金；又
    按假扣押所提供之擔保金，乃預為債權人本訴敗訴時，債務人可能因假扣押而受
    損害之賠償而設，因釋明假扣押之原因而供之擔保，係擔保債務人因假扣押所應
    受之損害，故必待無損害發生，或債權人本案勝訴確定，或就所生之損害已經賠
    償時，始得謂供擔保之原因消滅，最高法院著有四十七年台抗字第一九四號及五
    十三台抗字第二七九號判例可資參照。經查：
（一）本件聲請人雖就假扣押所欲保全之請求提起本案訴訟，惟查該訴訟經本院以八
      十五年度訴字第六九四號民事判決結果，僅係准許聲請人部分之請求，嗣未據
      兩造上訴而確定等情，業據本院調取本院八十五年度訴字第六九四號損害賠償
      事件卷查核屬實，從而本件自不符合前開「應供擔保之原因消滅」之要件。
（二）復查聲請人前開向本院聲請之假扣押，業經本院准許，聲請人並已提供擔保為
      假扣押之執行，然聲請人先於九十一年九月十日以新竹英明街郵局第一三四四
      號存證信函定二十日以上期間催告相對人行使權利，迄至九十一年十二月十一
      日始具狀聲請撤回假扣押執行，此經本院調取本院八十五年度裁全字第一一八
      ○號假扣押事件卷（含八十五年度執全字第九四一號假扣押執行卷）、八十五
      年度存字第一六七三號提存事件卷等核閱無訛，是以聲請人為催告程序時，相
      對人即受擔保利益人所受損害仍可能繼續發生，損害額既未確定，自無強令其
      行使權利之理，是聲請人應於撤回假執行後，另定二十日以上期間催告相對人
      行使權利，始為適法。
（三）綜上所述，本件聲請既不符合前揭「應供擔保之原因消滅」之要件，又因聲請
      人第一次以存證信函催告相對人行使權利起至撤回假扣押執行期間，受擔保利
      益人即相對人所受損害仍可能繼續發生，而聲請人尚未另定二十日以上期間催
      告相對人行使權利，是其聲請人聲請返還前開提存之擔保金，不符合法定要件
      ，自不能准許。
三、本件聲請不合法，並依民事訴訟法第九十五條、第七十八條，裁定如主文。
中　　　華　　　民　　　國　　九十一　　年　　 十二　　 月　　　五　　　日
                                  台灣新竹地方法院民事第一庭
~B法　　　官　黃美文
右正本證明與原本無異。
如對本裁定抗告，須於裁定送達後十日內向本院提出抗告狀（須按他造當事人之人數
附繕本）。
~B法院書記官　洪木志
中　　　華　　　民　　　國　　九十二　　年　　 一 　　月　　　　　二　　日
